【裁判字號】    98,消債清,1
【裁判日期】    980708
【裁判案由】    清算事件
【裁判全文】
臺灣宜蘭地方法院民事裁定             98年度消債清字第1號
聲  請  人
即  債務人  辛○○
代  理  人  林國漳律師
債  權  人  渣打國際商業銀行股份有限公司
法定代理人  戊○○
債  權  人  台北富邦商業銀行股份有限公司
法定代理人  癸○○
債  權  人  中國信託商業銀行股份有限公司
法定代理人  丑○○
債  權  人  萬泰商業銀行股份有限公司
法定代理人  己○○
債  權  人  遠東國際商業銀行股份有限公司
法定代理人  庚○○
債  權  人  台新國際商業銀行股份有限公司
法定代理人  乙○○
債  權  人  永豐信用卡股份有限公司
法定代理人  甲○○
債  權  人  慶豐商業銀行股份有限公司
法定代理人  壬○○
債  權  人  國泰世華商業銀行股份有限公司
法定代理人  丁○○
債  權  人  臺灣土地銀行股份有限公司
法定代理人  子○○
債  權  人  聯邦商業銀行股份有限公司
法定代理人  丙○○
上列聲請人因消費者債務清理事件聲請清算，本院裁定如下：
    主  文
債務人辛○○自中華民國九十八年七月二十日下午四時起開始清
算程序，並同時終止清算程序。
    理  由
一、按債務人與金融機構協商成立者，不得聲請更生或清算，但
    因不可歸責於己之事由，致履行顯有重大困難者，不在此限
    ；消費者債務清理條例施行前，債務人依金融主管機關協調
    成立之中華民國銀行公會會員辦理消費金融案件無擔保債務
    協商機制與金融機構成立之協議，有因不可歸責於己之事由
    ，致履行顯有重大困難者，亦得聲請更生或清算，消費者債
    務清理條例第 151條第5項、第6項定有明文。另法院開始清
    算程序之裁定，應載明其年、月、日、時，並即時發生效力
    ；債務人之財產不敷清償清算程序之費用時，法院應裁定開
    始清算程序，並同時終止清算程序，消費者債務清理條例第
    83條第1項、第85條第1項分別定有明文。
二、聲請意旨略以：聲請人曾依「中華民國銀行公會會員辦理消
    費金融案件無擔保債務協商機制」與最大債權人台新國際商
    業銀行協商債務清償方案，並於民國95 年8月達成協議，約
    定分120期，0％利率，每月繳款新臺幣（下同）18,538元，
    以清償債務，惟聲請人協商當時任職於凱都企業有限公司擔
    任清潔工，月薪僅約17,000元，實無力負擔協商款項，後又
    於96年2月遭公司裁員，迄至96年10 月間始於阿寶基金會任
    職，月薪亦僅為17,000餘元，仍不足清償每月之協商款項，
    聲請人實有因不可歸責於己之事由致履行債務有重大困難，
    爰依法聲請清算等語。
三、經查：
（一）聲請人於95 年8月依「中華民國銀行公會會員辦理消費金
      融案件無擔保債務協商機制」與最大債權人台新國際商業
      銀行達成協議，約定自95 年8月起，分120期，0％利率，
      每月繳款18,538元，此有協議書及無擔保債務還款計畫各
      乙份附卷可參。聲請人於95 年8月與最大債權人協商時所
      切結之收入為17,000元，有切結書乙份在卷可參，該切結
      書上並註明薪資9,000 部分係於凱都企業有限公司任職清
      潔工之收入，餘8,000 元部分則係聲請人於美商美樂家從
      事直銷之所得，核與聲請人提出之存簿明細大致相符，復
      有美商亞洲美樂家公司臺灣分公司98 年3月23日美法字第
      0323號函檢附之佣金所得明細4 份可資佐證，堪認聲請人
      於95年協商時月薪確僅約為17,000元，竟仍與最大債權人
      達成每月還款18,538元之協商條件，客觀上顯不合理，慮
      及聲請人於95年協商時，尚無適宜之債務清理機制，債務
      人為免利息、違約金之累積及債務催討之煩，多有未詳加
      考量清償能力而勉予接受債權人所提清償方案之情，依此
      ，應即認聲請人確有因不可歸責於己之事由，致履行協商
      條件有重大困難。況聲請人於96 年2月因合約到期，喪失
      其於凱都企業有限公司任職之收入，有離職證明及凱都企
      業有限公司於98年2月11 日之函文在卷可稽，且聲請人於
      美商亞洲美樂家有限公司從事直銷事業之業績自95 年8月
      以後即呈逐月下滑之現象，有美商亞洲美樂家公司臺灣分
      公司98年3月23日美法字第0323號函檢附之佣金所得明細4
      份附卷可考，堪認聲請人每月之還款能力係逐步下降，再
      佐以聲請人於96 年4月間曾以失業為由向台新國際商業銀
      行聲請所謂之「喘息期」，即暫緩繳納96年5、6月之協商
      款項，有延期繳款申請書乙份在卷可證，亦可證聲請人於
      96年之資力已與95年協商時不同，締約基礎已生變動，足
      認其確實有因不可歸責於己之事由致履行原協商條件顯有
      困難。
（二）依聲請人95年度綜合所得稅各類所得資料清單及凱都企業
      有限公司於98 年2月11日函覆本院之內容顯示，聲請人於
      95年協商時，任職於凱都企業有限公司之月薪為25,200元
      ，然凱都企業有限公司於98 年5月25日又函稱：聲請人於
      任職期間之薪資所得，除因臨時或超時加班，公司會酌情
      發給現金外，固定薪資均係匯入聲請人於臺北富邦商業銀
      行之帳戶等語，核對聲請人臺北富邦商業銀行之存簿明細
      ，聲請人自94年10月至95年2 月，每約入帳薪資為14,740
      元，自95年3月起，入帳薪資則降為7,240元，是聲請人是
      否確如凱都企業有限公司函稱月薪為25,200元即有可疑。
      聲請人就此金額差異陳稱：係為維持勞保條件，俾請領勞
      退金而有此差異，實際上確僅月領 7,240元等語，再參以
      實務上不乏有企業主藉提高（浮報）員工薪資以增加事業
      成本而逃漏稅捐者，是尚難僅憑凱都企業有限公司開立之
      扣繳憑單遽認聲請人有虛偽、隱匿財產收入之情。
（三）聲請人自陳：於96 年2月自凱都企業有限公司失業後，另
      於96年10月經由勞委會轉介任職於阿寶基金會，月薪約為
      17,100 元，仍不足清償協商款項，持續任職至97年7月後
      再失業，目前仍待業中，但已參加勞委會職訓局舉辦之職
      訓課程，每月補助10,368元等語，復有受訓證明書乙份在
      卷可參，另聲請人於美商亞洲美樂家有限公司從事直銷事
      業之業績自96 年10月以後僅約100餘元，有美商亞洲美樂
      家公司臺灣分公司98 年3月23日美法字第0323號函檢附之
      佣金所得明細4 份附卷可考，客觀上確難期待聲請人得負
      擔每月18,538元之還款金額，又其負債總額高達2,143,53
      1 元，有財團法人金融聯合徵信中心當事人查詢個人資料
      信用報告回覆書乙份在卷可稽，益徵聲請人確有不能清償
      債務之情事。
四、綜上，聲請人於95年協商時之收入即明顯不足清償協商款項
    ，自難期待其得穩定履行原協商條件，且嗣後又因非自願性
    失業導致協商時之經濟基礎變更，堪認聲請人確有因不可歸
    責於己之事由致難以履行協商條件，又依聲請人目前之收入
    狀況，亦足認有不能清償債務之情事。此外，復查無有消費
    者債務清理條例第6條第3項、第8條或第82條第2項所定得駁
    回清算聲請之事由存在，則聲請人聲請清算，應屬有據。另
    聲請人現名下無任何可資處分之動產、不動產及存款，有財
    政部臺灣省北區國稅財產歸屬資料清單乙份及臺北富邦商業
    銀行98年4月9日檢附之存提明細五份在卷可考，並參酌本件
    債務金額高達214萬餘元，債權人多達11 人等清算之規模，
    堪認聲請人現有之財產應不敷清償清算程序之費用，爰依消
    費者債務清理條例第85 條第1項規定，裁定開始本件清算程
    序，並同時終止清算程序。
中    華    民    國    98    年    7    月      8    日
                      羅東簡易庭    法  官  楊坤樵
上為正本係照原本作成。
開始清算程序之裁定不得抗告，如不服同時終止清算程序之裁定
，應於裁定送達後10日內，以書狀向本院提出抗告，並繳納抗告
費新臺幣1千元。
中    華    民    國    98    年    7    月     15    日
                                    書記官  李茂榮


司法院資訊處製作；財團法人民間司法改革基金會備份。
